【裁判字號】    89,上易,2389
【裁判日期】    890914
【裁判案由】    詐欺
【裁判全文】
臺灣高等法院臺中分院刑事判決              民國八十九年度上易字第二三八九號
    上  訴  人
    即自 訴 人  乙○○
    被      告  甲○○
右上訴人因被告詐欺案件，不服臺灣臺中地方法院中華民國八十九年九月十四日第一
審判決（民國八十九年度自字第五五○號），提起上訴，本院判決如左：
    主  文
上訴駁回。
    理  由
一、上訴人即自訴人於原審法院自訴意旨略以：被告甲○○於民國（下同）八十二年
    四月間，以急需用錢為由，至台中市○○街一六九號自訴人前住處，向自訴人借
    款新台幣（下同）五十六萬元，並交付同額支票一張，再三保證絕對按時兌現清
    償，詎該支票屆期經自訴人提示，竟遭退票，被告嗣並避不見面，其經營之皓盛
    工程有限公司亦停止營業，自訴人始知受騙。查被告自始即無還款之意，係以急
    需用錢為由，明知已無還款能力，簽發無法兌現之支票，利用自訴人同情心，向
    自訴人借款，使自訴人陷於錯誤而交付財物，因認被告涉有刑法第三百三十九條
    第一項之詐欺取財罪嫌云云。
二、按犯罪事實應依證據認定之，無證據不得推定其犯罪事實，刑事訴訟法第一百五
    十四條定有明文。又刑法第三百三十九條第一項詐欺取財罪之成立，以意圖為自
    己或第三人不法之所有，以詐術使人將本人或第三人之物交付為要件，此觀之該
    條項規定自明。訊據被告甲○○堅詞否認有詐欺犯行，辯稱伊自八十二年四月間
    起即向自訴人借錢，陸續有借有還，該筆五十六萬元係八十二年六月二日向自訴
    人借用，借五十萬元，六萬元為利息，伊退票後其他債務均已處理，該筆借款由
    伊舅舅處理，因伊舅舅及其朋友共欠伊八十餘萬元，故自訴人才未持支票要求伊
    處理等語。質之自訴人則供陳被告於八十二年四月間借款（自訴狀記載被告於八
    十二年二月間借款，審理中另陳稱八十二年七月二十五日借款），前被告以個人
    支票借過一、二次錢（另稱共借錢二、三次），此次係以公司名義支票借款，結
    果退票，利息有算，但忘了多少，被告舅舅有還自訴人錢，但係被告舅舅另欠自
    訴人之債務各等語。姑不論被告已否清償自訴人上開借款，依自訴人提出被告交
    付之支票，經函查付款人富邦商業銀行台中分行結果，被告經營之皓盛工程有限
    公司在該行之帳戶，係自八十二年五月二十七日開始退票，同年八月二十七日始
    拒絕往來，有該行富銀中字第一五五號函附卷可稽，則被告向自訴人借款時，上
    開帳戶並未拒絕往來，自難認被告其時已無支付能力。參以自訴人指稱被告因急
    需用錢向其借款，有算利息等語，及被告於退票後，對其他諸多債務均已處理（
    見卷附被告提出之協議書、同意書、收據、工程估驗請款單等影本）等情，益見
    被告並無施用詐術及不法所有意圖，本件純屬民事糾葛，被告所為尚與詐欺取財
    罪之構成要件有間。此外復查無其他確切證據，足證被告有何詐欺取財犯行，所
    為要屬犯罪不能證明，原審為無罪之判決，經核並無不合，上訴意旨，仍執前詞
    ，指摘原判決不當，非有理由，應予駁回。
三、據上論斷，應依刑事訴訟法第三百六十八條，判決如主文。
中      華      民      國    八十九      年    十一      月   二十二   日
                              臺灣高等法院臺中分院刑事第六庭
                                    審判長法  官  李  文  雄
                                          法  官  邱  顯  祥
                                          法  官  陳  嘉  雄
右正本證明與原本無異。
不得上訴。
                                          書記官  王  麗  英
中      華      民      國    八十九      年    十一      月   二十三   日
                                                                        Ｋ


司法院資訊處製作；財團法人民間司法改革基金會備份。
